臺北高等行政法院判決
                                    110年度交上字第205號
上  訴  人　臺北市交通事件裁決所
代　表　人　蘇福智（所長）
被  上訴人　張凱德
上列當事人間交通裁決事件，上訴人對於中華民國110年3月11日
臺灣士林地方法院110年度交字第27號行政訴訟判決，提起上訴
，本院判決如下：
    主  文
上訴駁回。
上訴審訴訟費用新臺幣柒佰伍拾元由上訴人負擔。
　　理  由
一、本件爭訟概要：被上訴人駕駛其所有之OOO-OOOO號自用小客
    車（下稱系爭汽車）於民國109年11月20日10時19分2秒、10
    時19分5秒，於新北市○○區○○○路0段00○0號前，因有二
    次「駕駛人變換車道不依規定使用方向燈」之違規事實，經
    民眾檢具影像資料向新北市政府警察局林口分局（下稱舉發
    機關）提出檢舉，舉發機關爰依道路交通管理處罰條例（下
    稱道交處罰條例）第42條逕行舉發第CB0280177號及第CB058
    0539號交通違規在案。被上訴人乃於109年12月16日向上訴
    人提出陳述意見，經上訴人函請舉發機關查明後，仍認被上
    訴人違規屬實，應予裁罰。嗣由訴外人陳紀婕代被上訴人於
    110年1月6日向上訴人申請開立裁決書，上訴人遂於110年1
    月8日開立北市裁催字第22-CB0280177號（下稱甲處分）及
    第22-CB0280539號（下稱原處分）違反道路交通管理事件裁
    決書，各裁罰被上訴人新臺幣（下同）1,200元。被上訴人
    不服原處分，而提起本件行政訴訟，經臺灣士林地方法院（
    下稱原審法院）以110年度交字第27號行政訴訟判決（下稱
    原判決）撤銷原處分，上訴人不服原判決，提起本件上訴。
二、被上訴人起訴主張及訴之聲明、上訴人於原審之答辯及聲明
    、原判決認定之事實及理由，均引用原判決書所載。
三、上訴意旨略以：
  ㈠原判決引用釋字第604號解釋理由書，認定民眾依道交處罰
    條例第7條之1檢舉之案件可類推適用同法第85條之1之規定
    。惟釋字第604號係針對「持續違規停車予多次處罰」做出
    之解釋，該號解釋並未認定系爭規定違憲，而僅要求「有關
    連續舉發之授權，其目的與範圍仍以法律明定為宜」；而原
    審引用之釋字第604號解釋理由書係對於「對違規事實繼續
    之違規行為」（即「持續違規停車」）進行闡述，與本案被
    上訴人於不同時間、地點連續違規之情況實屬有間。且查交
    通部107年11月22日交路字第1070028628號函釋略以：「查
    道路交通管理處罰條例第85條之1規定，係針對同一行為違
    反交通法令，以法律將其行為擬制成數行為，分別處罰之，
    該條第2項既已明定第7條之2之逕行舉發案件有其列舉之情
    形者，得連續舉發，考量法規目的性限縮，應僅針對依第7
    條之2逕行舉發案件有其效力，民眾檢舉交通違規案件係依
    第7條之1規定檢舉，尚不宜擴張適用之。」。又查現行法規
    尚無針對「民眾檢舉舉發」二以上違規行為有連續檢舉得以
    不舉發之規定，縱以比例原則論之，並無明定法令可依循，
    實務運作上公路主管或警察機關仍難就違反道路交通管理事
    件統一裁罰基準及處理細則（下稱統一裁罰基準及處理細則
    ）第22條第1項規定將處理情形回復檢舉人。原判決以原處
    分違反比例原則，並類推適用道交處罰條例第85條之1規定
    而撤銷原處分，實有行政訴訟法第243條第1項判決適用法規
    不當之違背法令情形。
  ㈡本件被上訴人駕駛系爭汽車所為每次「駕駛人變換車道不依
    規定使用方向燈」之行為，均分別違反汽車駕駛人依道路交
    通安全規則（下稱道安規則）第109條規定負有「變換車道
    應使用方向燈」之作為義務，且各次違規行為仍有時序先後
    之別，行為地點亦不相同，由社會一般觀察方式，可明確區
    隔為數個行為，況系爭車輛每次未依規定使用方向燈之行為
    ，均分別造成當時駕車在其附近行駛之汽車駕駛人，因無法
    事先瞭解系爭車輛之行車動向，可能不及採取應變措施，而
    發生交通事故之危險，故其上述2次違規行為，每次均造成
    用路人之行車安全危害，自應分別評價，故依行政罰法第25
    條：「數行為違反同一或不同行政法上義務之規定者，分別
    處罰之。」 之規定，應分別處罰。
  ㈢聲明：⒈廢棄原判決。⒉被上訴人在第一審之訴駁回。
四、本院核原判決結論尚無違誤，並補充論述如下：
  ㈠按汽車駕駛人行車變換車道時，應先顯示欲變換車道方向之
    燈光，並應顯示至完成轉彎或變換車道之行為，道安規則第
    91條第1項第6款及第109條第2項第2款後段分別定有明文，
    故汽車駕駛人行車變換車道時，依法即應負前揭使用燈光之
    義務。次按「汽車駕駛人，不依規定使用燈光者，處新臺幣
    一千二百元以上三千六百元以下罰鍰。」道交處罰條例第42
    條亦定有明文。經查：
    ⒈本件被上訴人於109年11月20日10時19分2秒至5秒間，駕
      駛系爭汽車行經新北市○○區○○○路0段00○0號前，未
      依規定使用方向燈而於10時19分2秒自外側車道變換至中
      間車道，未繼續行駛於中間車道，而直接於10時19分5秒
      （按：此係依據原審卷第22頁之檢舉相片上時間記載，原
      審勘驗報告中關於此部分記載為10時19分2秒，顯有誤植
      ，本院逕予更正）自中間車道變換至內側車道行駛乙節，
      為兩造所不爭執，並有新北市政府警察舉發違反道路交通
      管理事件通知單（新北市警交大字第CB0280177號及第CB0
      580539號）、採證照片及甲處分與原處分之送達證書，以
      及原審勘驗報告在卷可參，要屬明確，並經原審認定在卷
      ，自可引為本院裁判之基礎。
    ⒉被上訴人前揭違規行為從時間、距離及其行駛之路徑及外
      觀合併觀察，係欲從最外側車道直接切入最內側車道，而
      未有於中間車道為短暫行駛之意，是其行為態樣有時間及
      空間上之緊密關聯性，該駕駛違規行為應整體地評價為自
      然意義之一行為（即道交處罰條例第42條之違規行為），
      亦經原審認定屬實，其判斷合於行為觀察之事理及經驗法
      則。上訴意旨認被上訴人各次未依規定使用方向燈之違規
      行為有時序先後之別，行為地點亦不相同，由社會一般觀
      察方式，可明確區隔為數個行為，每次均造成用路人之行
      車安全危害，應分別評價裁罰云云，實未慮及本件發生時
      間及地點之短暫與密接性質，自不足為採。
    ⒊則以原審前開認定之事實及對該事實之評價結果，依一行
      為僅得為一次裁罰之行政裁罰基本原理，上訴人對被上訴
      人裁處甲處分後，自不得再對之裁處原處分，要屬至明。
      乃原審竟於認定被上訴人之違規行為係屬「自然意義之一
      行為」後，卻再自司法院釋字第604號解釋就道路交通違
      規之「數行為」連續裁罰應受比例原則限制之意旨，參酌
      道交處罰條例第85條之1第2項第1款之規定之立法理由，
      認本件由民眾檢舉舉發之案件亦應類推適用道交處罰條例
      第85條之1第2項第1款之規定而有比例原則之適用。並以
      上訴人於裁罰時未衡酌被上訴人二次違規行為係於短暫之
      3秒內為之，其所為之連續裁罰有違比例原則，應以處罰
      一次即為已足為由而撤銷原處分之論述，雖有違誤，然其
      認原處分違法之結論，與本院並無二致，依行政訴訟法第
      255條第2項之規定，仍應予以維持。本件上訴人上訴請求
      本院廢棄原判決，並駁回被上訴人在第一審之訴，並無理
      由，其上訴應予駁回。
  ㈡至上訴意旨另以現行法規尚無針對「民眾檢舉舉發」二以上
    違規行為有連續檢舉得以不舉發之規定，如不因而連續舉發
    裁罰，將難以把處理情形回復給檢舉人云云。查民眾檢舉或
    舉發道路交通違規行為，本僅係藉由民眾蒐證之協助，提供
    道路交通違規資訊予舉發機關進行職權調查後再為舉發，而
    裁罰機關接獲舉發後亦有依職權認定應如何裁罰之權責，其
    依統一裁罰基準及處理細則第22條第1項回復檢舉人，目的
    係在使檢舉人知悉處理結果，惟其裁量權要無因此有受限於
    民眾舉發之次數之理，該論述核與本件上訴是否有理由無涉
    ，附此敘明。
五、末按交通裁決事件之上訴，行政法院為訴訟費用之裁判時，
    應確定其費用額，此觀行政訴訟法第237條之9第2項準用第2
    37條之8第1項規定即明。本件上訴人對於交通裁決事件之上
    訴，既經駁回，則上訴審訴訟費用750元（上訴裁判費）自
    應由上訴人負擔，故併予確定如主文第2項所示。
六、據上論結，本件上訴為無理由，依行政訴訟法第237條之9第
    2項、第236條之2第3項、第255條第2項、第237條之8第1項
    、第98條第1項前段，判決如主文。
中　　華　　民　　國　　110  年　　10　　月　　14   　日
   　　　　　　　   臺北高等行政法院第七庭
                              審判長法  官　 許麗華
                          　　      法  官　 梁哲瑋
                                    法  官　 林學晴
上為正本係照原本作成。
不得上訴。
中　　華　　民　　國　　110　 年　　10　　月　　14　　日
                                    書記官   劉道文